臺灣板橋地方法院刑事判決　　　　　　　96年度訴字第3334號
公　訴　人　臺灣板橋地方法院檢察署檢察官
被　　　告　甲○○
上列被告因偽造文書等案件，經檢察官提起公訴（96年度偵字第
11042 號），被告於準備程序中就被訴事實為有罪之陳述，經本
院合議庭裁定由受命法官獨任進行簡式審判程序，並判決如下：
    主  文
甲○○連續行使偽造私文書，足以生損害於他人，處有期徒刑壹
年拾月。郵政存簿儲金儲戶申請變更帳戶事項申請書壹紙上儲戶
姓名欄內偽造之乙○○署名壹枚及授權書壹紙上偽造之乙○○署
名壹枚，均沒收。
    事  實
一、甲○○為乙○○胞弟，因代乙○○辦理殘障手冊，取得其國
    民身分證及印章1 枚，並得知乙○○所有之板橋國慶郵局帳
    號00000000000000000 號帳戶（以下簡稱系爭帳戶）內有新
    臺幣（下同）350 萬元之存款。竟基於行使偽造私文書及意
    圖為自己不法所有之概括犯意，先於民國93年2 月21日，偽
    造乙○○之署名，填具授權書1 紙，並以乙○○之印章，盜
    用其印文1 枚，表彰乙○○遺失系爭帳戶存摺，委託甲○○
    辦理補發之旨，以此方式，偽造授權書之私文書1 紙，足生
    損害於乙○○本人。繼之於同年月24日上午9 時32分許，前
    往臺北縣板橋市○○路158 巷2 號板橋國慶郵局，在郵政存
    簿儲金儲戶申請變更帳戶事項申請書上勾選遺失項目後，於
    印鑑欄、儲戶姓名欄、蓋章欄及其下方，偽造乙○○之署名1
    枚及盜用其印文4 枚，表彰乙○○申請補發存摺之旨，以此
    方式，偽造前開申請書之私文書1 件，足生損害於乙○○。
    復將前述偽造之申請書、授權書持向承辦人員張貴英辦理審
    核手續，而為行使，致張貴英誤認乙○○本人遺失其存摺，
    委託甲○○申請補發，據以核發新存摺1 本。甲○○取得該
    補發之存摺後，即自同年8 月19日起至同年10月18日止，陸
    續前往板橋國慶郵局，填寫郵政存簿儲金提款單，並於其上
    原留印鑑欄內，以所持乙○○之印章盜用印文，表彰乙○○
    本人提領現金之旨，以此方式，偽造各該提款單之私文書，
    均足生損害於乙○○。再持向經辦人員辦理提款手續行使之
    ，致各該人員陷於錯誤，認係乙○○本人提款，而依其金額
    交付現金予甲○○（詳如附表所載）。嗣經乙○○察覺其存
    款遭人冒領，報警處理，而循線查知上情。
二、案經乙○○訴由臺北縣政府警察局板橋分局報請臺灣臺南地
    方法院檢察署檢察官呈請臺灣高等法院檢察署檢察長令轉臺
    灣板橋地方法院檢察署檢察官偵查起訴。
    理  由
一、上揭事實，業據被告甲○○於警詢、檢察官訊問及本院審理
    時坦承不諱，核與被害人乙○○於警詢時指訴及檢察官訊問
    時具結證述之情節相符。並有偽造之授權書1 紙、郵政存簿
    儲金儲戶申請變更帳戶事項申請書1 件、郵政存簿儲金提款
    單8 件、板橋國慶郵局客戶歷史交易清單1 件附卷可資佐證
    ，俱徵被告前揭不利於己之自白與事實相符。綜上，本案事
    證明確，被告犯行堪予認定。被告雖辯稱：伊係基於概括犯
    意，於93、94年間，連續冒領被害人之存款，其中94年4 月
    至同年8 月間行使偽造私文書、詐欺取財等犯行，業經本院
    以95年度訴字第1732號判決判處有期徒刑1 年6 月確定，本
    案為連續犯之裁判上一罪，為確定判決之效力所及，應為免
    訴之諭知云云。惟按修正前刑法所謂連續犯，係指行為人之
    數行為，時間緊接，所犯罪名相同，且出於概括之犯意而為
    之者，是必行為人主觀上出於涵括各個具體犯罪行為重要特
    徵之整體故意，客觀上以同類性違犯方式反覆為數行為，侵
    害同種性法益者，始足當之。依卷附本院95年度訴字第1732
    號判決認定之犯罪事實，被告行使偽造私文書及詐欺取財之
    犯罪時間係在94年4 月起至同年8 月止，距本案犯罪行為終
    了之93年10月18日，相隔近半年之遙，時間已非緊接，復係
    以變造乙○○國民身分證後，推由某不詳成年女子冒用其名
    義取款，與本案犯罪手法亦非一致。再者，被告於警詢時供
    稱：「…授權人姓名是我偽造乙○○之名簽署，因為乙○○
    有精神分裂症，她因託我辦理低收入戶證明，才將身分證及
    印章交給我，我因為調她的資料，才知道她在郵局有一筆新
    臺幣350 萬元的定期存款，所以我就以乙○○名義偽造簽名
    ，向郵局補發板橋國慶郵局帳號00000000000000號存摺。
    」等語（見臺灣板橋地方法院檢察署96年度偵字第11042 號
    偵查卷宗第4 頁），被告係見系爭帳戶內有350 萬元之存款
    ，意圖不法所有，而以偽造授權書、申請書、提款單等私文
    書之方式詐領之，則迄93年10月18日取款達0000000 元，致
    系爭帳戶存款餘額未幾後，犯罪目的已達，猶難認被告於94
    年4 月間變造乙○○之國民身分證，與某不詳成年女子共同
    行使偽造私文書、詐欺取財之犯行，自始均在被告預定犯罪
    計劃以內，為其主觀上始終同一犯意之進行，自不得認有連
    續犯之裁判上一罪關係甚明。被告執此為辯，實非有據。
二、按94年2 月2 日修正公布，95年7 月1 日施行之刑法第2 條
    第1 項：「行為後法律有變更者，適用行為時之法律。但行
    為後之法律有利於行為人者，適用最有利於行為人之法律。
    」之規定，係規範行為後法律變更所生新舊法律比較適用之
    準據法，於新法施行後，應適用新法第2 條第1 項之規定，
    為「從舊從輕」之比較（最高法院95年第8 次刑事庭會議決
    議意旨參照）。被告行為後，刑法第33條第5 款、第67條、
    第68條之規定，業於94年2 月2 日修正公布，同法第55條牽
    連犯、第56條連續犯之規定則經刪除，並均自95年7 月1 日
    起施行。關於罰金刑之最低數額，修正前刑法第33條第5 款
    原規定：「罰金：（銀元）1 元以上。」其加減依修正前刑
    法第68條規定，僅加減最高度。修正後刑法第33條第5 款則
    規定：「罰金：新臺幣1000元以上，以百元計算之。」其加
    減依修正後刑法第67條規定，最高度及最低度同加減之。據
    此計算，修正後罰金刑最低數額及其加重之規定，對被告並
    非有利。又修正後刑法第55條牽連犯、第56條連續犯之規定
    業經刪除，此雖非犯罪構成要件之變更，惟顯已影響行為人
    刑罰之法律效果，自屬法律變更，參酌最高法院95年第8 次
    刑事庭會議決議意旨，以適用修正前刑法第55條、第56條規
    定論以牽連犯、連續犯，對被告較為有利。是經綜合比較新
    舊法結果，以修正前刑法規定有利於被告，應依刑法第2 條
    第1 項前段規定，適用修正前之刑法規定。
三、核被告所為，係犯刑法第216 條、第210 條行使偽造私文書
    罪、第339 條第1 項詐欺取財罪。被告於郵政存簿儲金儲戶
    申請變更帳戶事項申請書上盜用乙○○之印文4 枚，係基於
    單一犯意所為之接續行為，侵害同一法益，為接續犯，應評
    價為一盜用印文行為。被告盜用印文、偽造署名之行為，為
    偽造私文書之階段行為，而偽造私文書後持以行使，其偽造
    之低度行為應為行使之高度行為所吸收，均不另論罪。而被
    告前後多次行使偽造私文書、詐欺取財犯行，各係時間緊接
    ，手法相同，所犯為構成要件相同之罪名，顯係分別基於概
    括犯意反覆實施，為連續犯，應依修正前刑法第56條規定，
    各論以一罪，並均加重其刑。被告所犯上開二罪間，有方法
    結果之牽連關係，應依修正前刑法第55條規定，從一較重之
    行使偽造私文書罪處斷。爰審酌被告之素行、智識程度，其
    犯罪之動機、目的、手段，及其與被害人為姊弟關係，竟假
    冒被害人名義，偽造各式私文書，詐領存款，惡性非輕，獲
    利高達0000000 元，所肇損害至鉅，暨被告犯後雖坦承犯行
    ，然未能賠償被害人損失之態度等一切情狀，量處如主文所
    示之刑，資為懲儆。
四、偽造之授權書1 紙，業經被告行使，由板橋重慶郵局經辦人
    員歸檔存查，非屬被告所有，其上偽造之乙○○署名1 枚，
    及郵政存簿儲金儲戶申請變更帳戶事項申請書儲戶姓名欄內
    偽造之乙○○署名1 枚，均係偽造之署押，不問屬於犯人與
    否，應依刑法第219 條規定諭知沒收。至被告持被害人交付
    之印章盜用印文，無礙該印章及印文之真正，與偽造之印文
    有間，無從依刑法第219 條規定，併予宣告沒收，附此敘明
    。
據上論斷，應依刑事訴訟法第273 條之1 第1 項、第299 條第1
項前段，刑法第2 條第1 項前段，修正前刑法第56條，刑法第
216 條、第210 條、第219 條、第339 條第1 項，修正前刑法第
55條，刑法施行法第1 條之1 第1 項、第2 項前段，判決如主文
。
中　　華　　民　　國　　96　　年　　11　　月　　20　　日
                        刑事第四庭  法　官　廖  怡  貞
以上正本證明與原本無異。
如不服本判決，得自收受送達之翌日起10日內向本院提出上訴狀
，上訴於臺灣高等法院（須附繕本）。
          　                        書記官  林  惠  齡
中　　華　　民　　國　　96　　年　　11　　月　　21　　日
附錄本案論罪科刑法條全文：
中華民國刑法第210 條：
偽造、變造私文書，足以生損害於公眾或他人者，處5 年以下有
期徒刑。
中華民國刑法第216 條：
行使第條至第條之文書者，依偽造、變造文書或登載不實事項或
使登載不實事項之規定處斷。
中華民國刑法第339 條：
意圖為自己或第三人不法之所有，以詐術使人將本人或第三人之
物交付者，處5 年以下有期徒刑、拘役或科或併科1000元以下罰
金。
以前項方法得財產上不法之利益或使第三人得之者，亦同。
前二項之未遂犯罰之。
┌─────────────────────────────┐
│附表                                                      │
├──┬──────┬───────────┬───────┤
│編號│時間        │偽造之文書            │詐領存款金額  │
│    │            │                      │（新臺幣）    │
├──┼──────┼───────────┼───────┤
│1   │93年8 月19日│郵政存簿儲金提款單1 紙│200000元      │
├──┼──────┼───────────┼───────┤
│2   │93年8 月20日│郵政存簿儲金提款單1 紙│200000元      │
├──┼──────┼───────────┼───────┤
│3   │93年8 月20日│郵政存簿儲金提款單1 紙│200000元      │
├──┼──────┼───────────┼───────┤
│4   │93年8 月23日│郵政存簿儲金提款單1 紙│200000元      │
├──┼──────┼───────────┼───────┤
│5   │93年8 月26日│郵政存簿儲金提款單1 紙│300000元      │
├──┼──────┼───────────┼───────┤
│6   │93年8 月26日│郵政存簿儲金提款單1 紙│0000000元     │
├──┼──────┼───────────┼───────┤
│7   │93年10月11日│郵政存簿儲金提款單1 紙│31000元       │
├──┼──────┼───────────┼───────┤
│8   │93年10月18日│郵政存簿儲金提款單1 紙│58500元       │
└──┴──────┴───────────┴───────┘
